臺灣高雄地方法院民事裁定           100年度消債聲字第93號
聲  請  人  陳皇仰
上列當事人聲請消費者債務清理事件，本院裁定如下：
    主  文
債務人陳皇仰不免責。
    理  由
一、按「法院為終止或終結清算程序之裁定確定後，除別有規定
    外，應以裁定免除債務人之債務。債務人有下列各款情形之
    一者，法院應為不免責之裁定，但債務人證明經普通債權人
    全體同意者，不在此限：一、於七年內曾依破產法或本條例
    規定受免責；二、隱匿、毀損應屬清算財團之財產，或為其
    他不利於債權人之處分；三、捏造債務或承認不真實之債務
    ；四、因浪費、賭博或其他投機行為，致財產顯然減少或負
    擔過重之債務，而生開始清算之原因；五、於清算聲請前一
    年內，已有清算之原因，而隱瞞其事實，使他人與之為交易
    致生損害；六、明知已有清算原因之事實，非基於本人之義
    務，而以特別利於債權人中之一人或數人為目的，提供擔保
    或消滅債務；七、隱匿、毀棄、偽造或變造帳簿或其他會計
    文件之全部或一部，致其財產之狀況不真確；八、故意於財
    產及收入狀況說明書為不實之記載，或有其他故意違反本條
    例所定義務之行為」，消費者債務清理條例（下稱消債條例
    ）第132 條、第134 條分別定有明文。次按消費者債務清理
    制度並非在使債務人恣意消費所造成之債務，轉嫁予債權人
    負擔，債務人免責制度，應在鼓勵勤勞誠實之債務人，而非
    縱容債務人奢侈浪費，倘債務人於聲請清算前之相當期間內
    ，利用信用金融之機會，恣意為非屬通常生活所需之鉅額消
    費或作奢侈性、浪費性之消費，而不在意日後履行返還之能
    力，反而算計本條例中之免責制度，濫用清算程序以規避其
    應負擔之償還責任，自與本條例之立法本旨有違。
二、經查：
（一）本件聲請人（即債務人）聲請消費者債務清理事件，前經
    本院裁定開始更生程序，並命司法事務官進行本件更生執行
    程序。司法事務官進行更生程序中，依消債條例編造債權表
    。惟依上開債權表記載，債務人無擔保及無優先債權總額已
    達新臺幣（下同）13,568,862元，已逾消債條例第42條第1
    項無擔保或無優先債權之債務總額應在12,000,000元範圍內
    ，始得聲請更生之限制，而經本院依消債條例第63條第1 項
    第5 款及第64條第2 項之規定以99年度消債清字第106 號裁
    定開始清算程序後，因聲請人之清算財團之財產不敷清償清
    算程序費用，本院乃以99年度司執消債清字第116 號裁定終
    止清算程序確定在案，有本院98年度司執消債更字第778 號
    、99年度消債清字第106 號及99年度司執消債清字第116 號
    案卷可稽。
（二）本件清算程序終止後，經本院函詢聲請人之各債權人是否
    同意其為免責，經債權人金陽信資產管理股份有限公司、台
    灣美國運通國際股份有限公司、第一商業銀行股份有限公司
    、花旗（台灣）商業銀行股份有限公司、兆豐國際商業銀行
    股份有限公司、勞工保險局、元大商業銀行股份有限公司、
    遠東國際商業銀行股份有限公司、中國信託商業銀行股份有
    限公司、澳商澳盛銀行集團股份有限公司台北分公司、良京
    實業股份有限公司、安泰商業銀行股份有限公司、國泰世華
    商業銀行股份有限公司、玉山商業銀行股份有限公司、第一
    資產管理股份有限公司、永豐商業銀行股份有限公司、萬泰
    行銷股份有限公司、聯邦商業銀行股份有限公司、日盛國際
    商業銀行股份有限公司、臺灣新光商業銀行股份有限公司及
    台新國際商業銀行股份有限公司均具狀表示不同意聲請人免
    責，此有各債權人提出之函文、陳報狀及消費明細等資料在
    卷可稽。
（三）聲請人所積欠之債務，全係信用卡、現金卡或信用貸款，
    經本院依職權向聲請人之債權人函調聲請人歷史借貸明細紀
    錄核閱之結果，可知聲請人於民國92年間，即曾向債權人借
    貸1,316,344 元，其後又分別於93年間借貸4,211,558 元、
    94年間借貸4,534,116 元，總金額共計10,062,018元，平均
    每月借款金額為279,501 元。依此以觀，債務人平均單月預
    借現金數額不僅與內政部公佈之臺灣省每人每月最低生活費
    92年為8,426 元、93年為8,529 元、94年為8,770 元顯不相
    當，已逾日常生活所需，更較聲請人聲請更生之際，於財產
    及收入狀況說明書自承聲請前二年平均每月必要支出64,816
    元高出甚多，堪認其大量預借現金並非僅係為供生活必要費
    用之所需，而尚有不當支出之情。又聲請人自承聲請更生前
    二年平均月收入54,624元、每月必要支出64,816元（見98年
    度消債更第714 號卷第7 頁），是聲請人在每月剩餘金額不
    足之狀況下，消極面理應減少開支，量入為出，且明知銀行
    所發行之信用卡及現金卡，均收取一定程度之利息，實不宜
    輕率舉債或有先用了再說之心態；詎聲請人竟未衡量自身是
    否仍有充分之償債能力而持續使用，而依其預借現金之額度
    及頻率，其總金額顯高出社會上一般觀念之生活所需，再對
    照聲請人之清償情形，亦難認其所借款項多拿來清償之前欠
    款。足徵聲請人係自陷於清償能力不足，且於知悉返還債務
    有所困難，收入已有不足清償債務之情形下，猶未撙節開銷
    ，據實控制支出，避免不必要之花費以降低負債，則其恣意
    花費任令債務增加至難以負擔而終致不能清償，自堪認係因
    奢侈、浪費之行為致財產顯然減少或負擔過重之債務，而生
    開始清算原因之情事存在，自不應予以免責。
三、綜上所述，本院認聲請人應確有消費者債務清理條例第134
    條第4 款之事實，而不宜依消費者債務清理條例第135 條之
    規定予以免責。此外本件已據債權人具狀請求本院勿為免責
    之裁定，足見聲請人確未獲有全體債權人同意免責之情無訛
    。揆諸前揭說明，本件聲請人依法即不得免責，爰裁定如主
    文。
中    華    民    國   100    年    8     月    30    日
                        臺灣高雄地方法院鳳山分庭
                            法      官  何悅芳
以上正本證明與原本無異。
如不服本裁定，應於裁定送達後10日內，以書狀向本院提出抗告
，並繳納抗告費新臺幣1,000元。
中    華    民    國   100    年    8     月    30    日
                            書  記  官  陳俐嫺